【裁判字號】    87,易,2619
【裁判日期】    890112
【裁判案由】    傷害
【裁判全文】
臺灣臺北地方法院刑事判決                        八十七年度易字第二六一九號
    公  訴  人  臺灣臺北地方法院檢察署檢察官
    被      告  甲○○
    選任辯護人  周立仁
右列被告因傷害案件，經檢察官提起公訴（八十七年度偵字第六九四二號），本院判
決如左：
    主  文
甲○○無罪。
    理  由
一、公訴意旨略以：甲○○曾因傷害案件，經台灣高等法院於民國八十四年四月廿七
    日以八十四年度上易字第一四五二號判處有期徒刑四月確定，八十四年六月三十
    日執行完畢，詎猶不知悔改，於八十五年十二月一日晚間七時二十分許，在台北
    市○○路○段一四五號住宅（兼雜貨店）後方，因細故與鄰居乙○○發生口角，
    遂隨手拾起路旁之木棍與乙○○互毆，致乙○○受有頭部挫傷並左側顳處頭皮裂
    傷、左前臂擦傷、右唇及左手食指裂傷之傷害。因認被告涉有刑法第二百七十七
    條第一項之傷害罪嫌云云。
二、按犯罪事實應依證據認定之，無證據不得推定其犯罪事實，刑事訴訟法第一百五
    十四條定有明文。所謂證據，須適於為被告犯罪事實之證明者，始得採為斷罪資
    料，如未能發現相當證據，或證據不足以證明，自不能以推測或擬制之方法，以
    為裁判基礎，最高法院五十三年台上字第二七五○號及四十年台上字第八十六號
    判例可資參照；又告訴人之告訴，係以使被告受刑事訴追為目的，是其陳述是否
    與事實相符，仍應調查其他證據以資審認，而被害人之陳述如無瑕疵，且就其他
    方面調查又與事實相符，固足採為科刑之基礎，倘其陳述尚有瑕疵，則在未究明
    前，遽採為論罪科刑之根據，即難認為適法。最高法院五十二年度台上字第一三
    ００號判例及同院八十三年度台上字第九八九號判決均曾宣示。
三、本件公訴人認被告涉有傷害犯行，不外以被告犯行業據告訴人於警訊及偵查中指
    訴歷歷，核與目睹證人即雙方之鄰居丙○○及現場處理警員劉明旺於八十六年上
    訴字第五五０七號案中證述情節相符，並有驗傷診斷書一紙在卷可稽，為其依據
    。至被告則辯稱：
（一）、被告係於八十五年十二月一日晚上七時許，於台北市○○路○段一四五號一
        樓遭告訴人乙○○與訴外人林朝興、林朝慶及三名不詳姓名男子共同毆打一
        節，業經台灣高等法院八十七年度上更（一）字第五五０號刑事判決認定在
        案。
（二）、警員劉明旺並未親見案發經過，故其並未見被告傷害告訴人之事。而劉明旺
        於本院八十六年度訴字第一五四七號乙○○被訴於同一時地傷害及妨害自由
        一案（起訴案號台灣台北地方法院檢察署八十六年度偵字第一四六號）中證
        稱，乙○○係手部分有流血，頭部沒有流血。至丙○○在台灣高等法院八十
        六年度上訴字第五五０七號案件民國八十六年十二月五日訊問時稱因外面很
        吵我就探頭過去看，看到乙○○額頭流血云云，是二人針對乙○○頭部有無
        流血所稱互相矛盾，劉明旺及王耕彬出面處理時，被告已倒地不起，足見丙○○在警員到達前竟能到乙○○額頭流血云云，完全一派胡言而不可採。況
        依丙○○所為證言，亦僅看到乙○○額頭流血，並未敘述何人打到其額頭，
        是無從認定係被告所毆擊。
三、經查：
（一）、告訴人乙○○於八十五年十二月二日在警訊中供稱其於八十五年十二月一日
        十九時二十分許，「行經甲○○家後門時，甲○○站在後門手持乙枝鐵棍且
        質問我：『看什麼？』後就不分青紅皂白地用木棍打我的頭，然後我才用手
        中的大哥大還擊」云云（參八十六年度偵字第八八九五號偵查卷第十六頁）
        ，其於警訊中為上開陳述時，距事發當時僅一日而已，若其真遭被告毆擊，
        日後所述被毆過程應無參差。惟依上開偵查卷內所附告訴人於八十六年度偵
        字第一四六號答辯狀中又改稱「八十六年十二月一日夜間約七時廿分，甲○○於木柵路二段一０九巷口（即其家後門口）埋伏，待答辯人經過，即手持
        鐵棍衝出，攻擊答辯人頭部，欲致答辯人於死地，答辯人頭部嚴重受傷，一
        時之間不知所措，甲○○目睹答辯人已頭部鮮血直冒，竟又第二次攻擊，答
        辯人視其眼神凶惡，急忙閃身，不料仍遭其擊中左手肘，待其時，只能以手
        中行動電話隨手回擊，以防其連續以鐵棍攻擊，此次回擊，似乎擊中甲○○
        眼部，甲○○一聲怒吼，又再度衝向答辯人，答辯人不得不就地取材，持起
        附近木材堆放之木材防衛，再乘隙逃至派出所報案」（參八十六年度偵字第
        八八九五號偵查卷第四十八頁反面、第四十九頁）云云。迨於八十八年十一
        月廿二日本院庭訊時，告訴人又改稱略以：「他是從車（指被告之計程車）
        上下來，車子是停在後空地，我就是在空地被打的，空地就在他家圍牆旁邊
        ，空地剛好是面對他家後門：：，（他從車上下來時）有拿鐵棍：：被告當
        時是自駕駛座下車」云云，比對其前後三次就被毆打之過程以觀，第一次係
        稱其從被告家後門口經過，手持鐵棍一支，質問告訴人看什麼後，再對告訴
        人為毆打；惟第二次即變為被告係埋伏於巷口，待告訴人通過時，被告即持
        鐵棍衝出；至第三次本院庭訊時則改為被告係從其停於自宅後門之車上駕駛
        座下車，下車時即持有鐵棍云云，前後三次就被告自何處出現，如何動手，
        有無說話等被毆過程重要之點，所為供述均不相同，其指訴已有瑕疵，本難
        遽信；而被告若真親歷此事，其上開被毆過程並非屬本事件之微末細節，被
        告應無遺忘之理，乃其竟為上開三次參差之陳述，所稱遭被告毆打云云，是
        否為其所編虛詞，亦非無疑。
（二）、公訴人引劉明旺、丙○○二人在台灣高等法院八十六年上訴字第五五０七號
        案中證述內容，為其認定被告涉嫌之依據固非無見，惟該案經被告上訴後，
        業為最高法院發回，由台灣高等法院以八十七年度上更（一）字第五五０號
        判決，認當日員警趕赴現場處理之時，甲○○係倒在順華雜貨店地上爬不起
        來等情，為當日在場處理之員警劉明旺、王耕彬在該院證述明確，足見被告
        乙○○所稱係在該處後門門外與甲○○互毆云云，顯與事實不合，而不足採
        信，此可見諸卷附上開判決理由欄第三項第二點即明。又同項第七點復認，
        被告乙○○雖聲請傳喚證人丙○○、周錦龍證稱當日伊頭部有流血一節，惟
        該等證人既無目睹本件案發經過，尚無傳訊必要。從而公訴人據劉明旺、丙○○二人之言人即認被告涉有犯罪，所為推論即屬過速。況經本院調閱丙○○於台灣台北地方法院檢察署八十七年度偵字第六九０四號被訴偽證一案卷
        宗，依其於八十七年四月十六日於偵查中所言，係陳稱略以：「當時是晚上
        ，我在樓上收衣服，看見他們二人，當時很吵，我有看見乙○○、甲○○各
        拿一支棍子，後來我收衣服下來，他們又繼續在吵，然後我看見乙○○有流
        血云云（參該偵查卷第十九頁反面、第二十頁），惟依其在台灣高等法院八
        十六年度上訴字第五五０七號案件八十六年十二月五日出庭時所為供述則略
        以：「我在我家二樓收衣服，看到樓下很吵，有二個人在打架，有人在叫很
        大聲，我收好衣服就到樓下看店，我家離雜貨店中間只隔一家，因外面很吵
        ，我就探頭過去看，看到乙○○頭部流血，我嚇一跳，外面有很多人在，我
        有問乙○○要不要進來打電話云云，此有該次證言筆錄影本在卷可稽。其前
        後二次就其於樓上收衣服時所見並不一致，前則稱係看見乙○○及甲○○各
        拿一支棍子，後則言有二個人在打架，二次供述並未契合。況丙○○至台灣
        高等法院八十六年十二月五日出庭作證時，距八十五年十二月一日事情發生
        時已一年有餘，其證言隨所歷時間愈久可靠性及新鮮性即隨之遞減，本院審
        酌其證言之可靠性、新鮮性遞減一節，認其所為證述尚難遽採。
（三）、況據證人洪振富於八十六年度偵字第八八九五號偵查中即證稱略以：「八十
        當天我去買東西，見有人在打架，我就站在門口，在店面裡有三個人在打甲○○，有二人手拿棍棒，另有二人押住林楊阿雪，在收銀台，甲○○倒在地
        上，過了三、四分鐘，警察就來了，打人的人其中二個人出來與警察談話，
        另外三個打人的走到屋子裡面，隔了二、三分鐘我就離開了，林朝興及乙○○即是與警察講話之人，林朝慶則未拿棍棒等語，故本件係乙○○與林朝興
        等六人圍毆甲○○及妨害林楊阿雪自由一節，應屬可採。台灣高等法院八十
        七年度上更（一）五五０號亦以洪振富與乙○○等人並不相識、亦無怨隙，
        與甲○○等亦無親朋關係，此為被告三人所不爭，是其應無誣攀乙○○或迴
        護甲○○之動機，且衡情亦無干冒偽證罪嫌之刑責而為虛偽證述之理，而認
        其證詞應屬可採，亦堪佐證。
（四）、至告訴人雖提出驗傷診斷書一紙，以證確實受甲○○傷害云云，惟該診斷書
        僅能證能告訴人受有傷害，而該傷害究為被告所傷，亦係於圍毆甲○○時為
        同伴所傷，尚難據該診斷書而為判斷。
四、綜前所述，告訴人各次指述既參差不一而有瑕疵，證人丙○○之證言又失其可靠
    性及新鮮性，劉明旺亦未親見被告確有毆打告訴人，而告訴人則確有傷害被告一
    節，亦經洪振富敘述甚詳，準此，公訴人認被告涉有傷害犯嫌即失依據，此外又
    查無其他積極證據，足認被告確有傷害之情事，被告犯罪尚屬不能證明，核前列
    規定暨判例、判決之說明，依法應諭知無罪之判決。
據上論斷，應依刑事訴訟法第三百零一條第一項，判決如主文。
本案經檢察官柯宜汾到庭執行職務
中    華    民    國      八十九      年      一      月      十二      日
                  臺灣臺北地方法院刑事第三庭
                                          法  官  范  清  銘
右正本證明與原本無異。
如不服本判決，應於判決送達後十日內，向本院提出上訴狀。
                                          書記官  許  婉  如
中    華    民    國      八十九      年      一      月      十三      日


司法院資訊處製作；財團法人民間司法改革基金會備份。
